【裁判字號】    97,訴,380
【裁判日期】    970918
【裁判案由】    毒品危害防制條例
【裁判全文】
臺灣士林地方法院刑事判決               97年度訴字第380號
公  訴  人  臺灣士林地方法院檢察署檢察官
被      告  甲○○
上列被告因違反毒品危害防制條例案件，經檢察官提起公訴（97
年度毒偵字第82號），被告於本院準備程序中就被訴事實為有罪
之陳述，經合議庭裁定改由受命法官獨任依簡式程序審理，並判
決如下：
    主  文
甲○○施用第一級毒品，累犯，處有期徒刑玖月。
    事  實
一、甲○○於民國88年間，因施用第二級毒品案件，經臺灣臺北
    地方法院以88年度毒聲字第2761號裁定送觀察、勒戒後，認
    有繼續施用毒品之傾向，除經該院以89年度毒聲字第1181號
    裁定施以強制戒治外，並由臺灣臺北地方法院檢察署檢察官
    以89年度毒偵緝字第138 號聲請簡易判決處刑，其中強制戒
    治部分，因執行成效良好，經臺灣臺北地方法院以89年度毒
    聲字第3011號裁定停止戒治，而於90年2 月13日釋放出所（
    接續執行另案轉讓毒品罪，經法院判處有期徒刑7 月確定）
    ，所餘戒治期間並付保護管束，嗣於90年5 月5 日保護管束
    期滿未經撤銷停止戒治，視為執行完畢；至刑事訴追部分，
    經臺灣臺北地方法院以89年度北簡字第1287號判決判處處有
    期徒刑4 月，並經同院以90年度簡上字第242 號判決駁回上
    訴確定，於91年1 月9 日易科罰金執行完畢。詎甲○○仍未
    戒除毒癮，於前開強制戒治執行完畢後5 年內，復因2 次施
    用第二級毒品案件，經本院分別以92年度易字第509 號判決
    判處有期徒刑6 月，及以94年度訴字第33號判決判處有期徒
    刑1 年2 月確定，並分別於94年2 月26日及95年10月10日執
    行完畢。詎甲○○仍不知悔悟，復基於施用第一級毒品海洛
    因及第二級毒品甲基安非他命之犯意，於96年6 月7 日前一
    、二天之某時，在臺北市○○區○○路83號4 樓住處，以將
    海洛因與甲基安非他命混合置入玻璃球燒烤後，吸食其煙霧
    之方式，同時施用第一級毒品海洛因及第二級毒品甲基安非
    他命。嗣於96年6 月7 日下午5 時許，在臺北市北投區○○
    ○路○ 段414 巷口，因行跡可疑為警盤查，員警依其為毒品
    列管人口之身分，採其尿液送驗，嗣因鑑驗結果呈鴉片類、
    安非他命及甲基安非他命陽性反應，始查悉上情。
二、案經臺北市政府警察局北投分局報告臺灣士林地方法院檢察
    署檢察官偵查起訴，並經本院改依簡式程序審理。
    理  由
一、上揭犯罪事實，業據被告甲○○於本院審理中坦承不諱（參
    見本院卷第59、61、62頁）；且查，被告為警查獲當日在警
    局所排尿液，經採送台灣尖端先進生技醫藥股份有限公司以
    酵素免疫分析法初驗後，再以氣相層析質譜儀為確認檢驗，
    證實該尿液呈嗎啡（即施用海洛因之代謝物）、安非他命及
    甲基安非他命陽性反應，有該公司於96年6 月14日出具之濫
    用藥物檢驗報告乙紙在卷可稽（附於96年度毒偵字第1398號
    卷第10頁）；嗣於審理中，本院依被告聲請將前開尿液再送
    法務部調查局鑑驗，仍證實該尿液呈嗎啡陽性反應及甲基安
    非他命陽性反應，此有該局於97年7 月29日出具之調科壹字
    第09700306010 號鑑定書1 紙附卷可考（附於本院卷第53頁
    ）；又按若將海洛因與甲基安非他命混合置於玻璃球中以燒
    烤方式吸食，於施用者尿液應可檢出嗎啡、甲基安非他命之
    陽性反應，有行政院衛生署管制藥品管理局93年9 月6 日管
    檢字第0930008112號函可考，參以海洛因、甲基安非他命雖
    分屬鎮靜安眠劑類及興奮劑類之毒品，然實務上仍不乏將上
    開二種毒品混合同時施用之情形（如臺灣高等法院97年度上
    訴字第2716號、97年度上訴字第1684號、97年度上訴字第28
    27號判決均參照），是本件被告尿液既經檢出海洛因及甲基
    安非他命陽性反應，其所稱係同時施用二種毒品之辯，即有
    可能。綜上，足認被告自白與事實相符，可以採信，本案事
    證至為明確，被告犯行堪予認定。
二、按毒品危害防制條例於92年7 月9 日修正公布，自93年1 月
    9 日施行，其中第20條、第23條將施用毒品之刑事處遇程序
    區分為「初犯」、「5 年內再犯」、「5 年後再犯」。依其
    立法理由之說明：「初犯」，經觀察、勒戒或強制戒治，應
    為不起訴處分或不付審理之裁定；經觀察、勒戒或強制戒治
    執行完畢釋放後，「5 年內再犯」者，因其再犯率甚高，原
    實施之觀察、勒戒及強制戒治既已無法收其實效，爰依法追
    訴或裁定交付審理。至於經觀察、勒戒或強制戒治執行完畢
    釋放，「5 年後再犯」者，前所實施之觀察、勒戒或強制戒
    治已足以遮斷其施用毒品之毒癮，為期自新及協助其斷除毒
    癮，仍用「初犯」規定，先經觀察、勒戒或強制戒治之程序
    。從而，依修正後之規定，祇於「初犯」及「5 年後再犯」
    2 種情形，有其追訴條件之限制，即須於初犯經觀察、勒戒
    或強制戒治釋放後，5 年內均無施用毒品之行為，始能認其
    前所實施之觀察、勒戒或強制戒治已足遮斷毒癮，而得於5
    年後再犯時，再予適用初犯之規定，重行觀察、勒戒等程序
    。倘5 年內已經再犯，被依法追訴處罰，縱其第3 次（或第
    3 次以上）施用毒品之時間在初犯釋放5 年以後，即與「5
    年後再犯」之情形有別，且因已於「5 年內再犯」，顯見其
    再犯率甚高，原實施觀察、勒戒或強制戒治，已無法收其實
    效，自無再經觀察、勒戒及強制戒治之必要，應由檢察官逕
    行起訴，始符新法修正之本旨（最高法院95年第7 次刑事庭
    會議決議參照）。查本件被告前因施用毒品案件，經臺灣臺
    北地方法院以89年度毒聲字第1181號裁定施以強制戒治，再
    經同院以89年度毒聲字第3011號裁定停止戒治，於90年2 月
    13日停止戒治出所，並付保護管束，嗣於90年5 月5 日保護
    管束期滿未經撤銷停止戒治，視為強制戒治執行完畢後，復
    於5 年內2 度再犯施用毒品犯行，經本院分別判處罪刑確定
    ，且已先後執行完畢之事實，有臺灣高等法院被告前案紀錄
    表、刑案資料查註紀錄表、全國施用毒品案件紀錄表及矯正
    簡表等件在卷可考，應甚明確，是本件被告所為施用毒品之
    犯行，距離前開強制戒治執行完畢雖已逾5 年，惟被告在上
    開強制戒治執行完畢後5 年內，既已再犯施用毒品罪，並經
    追訴、處罰，揆諸前揭說明，其本次犯行即與毒品危害防制
    條例第20條第3 項所稱之「5 年後再犯」有別，是公訴人依
    法追訴，於法並無不合，本院自應依法論科。
三、按海洛因為毒品危害防制條例第2條第2項第1款所稱之第一
    級毒品，而甲基安非他命為毒品危害防制條例第2條第2項第
    2 款所稱之第二級毒品。核被告甲○○所為，係犯毒品危害
    防制條例第10條第1 項之施用第一級毒品罪、同條例第10條
    第2 項之施用第二級毒品罪，其持有第一級毒品海洛因、第
    二級毒品甲基安非他命進而施用，持有毒品之行為為施用毒
    品之當然手段，均不另論以持有毒品罪（最高法院74年度台
    上字第3404號判例意旨參照）。又被告係以一行為同時施用
    第一級毒品及第二級毒品，為想像競合犯，應依刑法第55條
    規定，從一重之施用第一級毒品罪處斷。被告有如事實欄所
    載前案科刑及執行之記錄，有臺灣高等法院被告前案紀錄表
    在卷可稽，其於有期徒刑執行完畢後5 年內，故意再犯本案
    有期徒刑以上之罪，為累犯，應依刑法第47條第1 項之規定
    加重其刑。爰審酌被告曾因施用毒品犯行而送觀察勒戒、強
    制戒治及判處罪刑，仍不知悛悔，復再施用第一級毒品與第
    二級毒品，顯見其無戒絕之決心，且於本院審理中曾一度否
    認犯行，惟念其施用毒品乃戕害自己身心健康，尚未危及他
    人，且現正接受服用美沙酮之替代療法（有國軍北投醫院醫
    療費用明細收據附於本院卷可稽），並有正當職業（有被告
    提出之大樓警衛工作證影本1 紙附於本院卷可佐）之生活狀
    況等一切情狀，量處如主文所示之刑，以示懲儆。
據上論斷，應依刑事訴訟法第273條之1第1 項、第299 條第1項
前段，毒品危害防制條例第10條第1項，刑法第11條前段、第47
條第1項、第55條，判決如主文。
本案經檢察官徐名駒到庭執行職務。
中    華    民    國    97    年    9     月    18    日
                  刑事第六庭法  官  吳祚丞
以上正本證明與原本無異。
如不服本判決應於送達後10日內，向本院提出上訴書狀。其未敘
述上訴理由者，應於上訴期間屆滿後20日內向本院補提理由書狀
（均須按他造當事人之人數附繕本）。
                            書記官  方蘭芬
中    華    民    國    97    年    9     月    18    日
附錄本案論罪科刑法條：
毒品危害防制條例第10條第1項
施用第一級毒品者，處 6 月以上 5 年以下有期徒刑。


司法院資訊處製作；財團法人民間司法改革基金會備份。
